【裁判字號】    99,訴,728
【裁判日期】    991224
【裁判案由】    誣告等
【裁判全文】
臺灣雲林地方法院刑事判決               99年度訴字第728號
公  訴  人  臺灣雲林地方法院檢察署檢察官
被      告  林文生
上列被告因誣告等案件，經檢察官提起公訴（99年度偵字第4584
號），被告於準備程序中對被訴之事實為有罪之陳述，經法官告
知簡式審判程序意旨，並聽取當事人之意見後，本院合議庭裁定
由受命法官獨任行簡式審判程序，判決如下：
    主    文
林文生意圖他人受刑事處分，向該管公務員誣告，處有期徒刑
月。緩刑貳年，緩刑期內付保護管束，並應於緩刑期間內依執行
檢察官之命令，向指定之公益團體、地方自治團體或社區，提供
捌拾小時之義務勞務。
    事實及理由
一、犯罪事實
    林秋雄與林文生係伯姪關係，2 人皆住在雲林縣麥寮鄉施厝
    村，且對於民國98年12月 5日舉行之麥寮鄉第16屆鄉長選舉
    皆係有投票權之人。詎林文生明知林秋雄於麥寮鄉第16屆鄉
    長選舉當日，並未至林文生位在雲林縣麥寮鄉施厝村284 號
    住處，以新臺幣（下同）1,000 元之代價，期約林文生於該
    次選舉時投票給鄉長候選人林松利，林文生竟意圖使林秋雄
    受刑事處分，基於誣告之犯意，於98年12月7 日下午4 時32
    分許，至臺灣雲林地方法院檢察署告發，向該管公務員檢察
    官誣指林秋雄有以1,000 元代價，期約林文生須將選票投給
    鄉長候選人林松利，林秋雄涉有違反公職人員選舉罷免法之
    罪嫌，林文生為遂行其誣告林秋雄之目的，明知具結作證之
    證人，依法有據實陳述之義務，不得為匿、飾、增、減之虛
    偽陳述，仍基於偽證之犯意，於同次臺灣雲林地方法院檢察
    署檢察官偵訊時，待檢察官告知具結義務及刑法偽證罪責並
    供前具結後，虛偽證稱：98年12月5 日當天，林秋雄告訴伊
    ，如果投給林利松要給伊1,000 元云云，就林秋雄是否成立
    投票行賄於案情有重要關係事項虛偽陳述。嗣林秋雄上開案
    件經臺灣雲林地方法院檢察署檢察官為不起訴處分，且依職
    權送再議後，仍由臺灣高等法院臺南分院檢察署維持原處分
    而告確定，而林文生於99年8 月9 日在臺灣雲林地方法院檢
    察署檢察官偵訊中，自白對林秋雄為誣告及偽證犯行。
二、認定犯罪事實所憑之證據及理由
(一)、本件被告林文生所犯之罪，係死刑、無期徒刑、最輕本刑為
    3 年以上有期徒刑以外之罪，其於準備程序就前揭被訴事實
    為有罪之陳述，經受命法官告知簡式審判程序之旨，並聽取
    其與公訴人之意見後，本院合議庭裁定，依刑事訴訟法第27
    3 條之1 規定，由受命法官獨任進行簡式審判程序，是本案
    之證據調查，依刑事訴訟法第273 條之2 規定，不受同法第
    159 條第1 項、第161 條之2 、第161 條之3 、第163 條之
    1 及第164 條至第170 條規定之限制，合先敘明。
(二)、上開事實，業據被告坦承不諱，核與證人林秋雄、吳國寶及
    許東賢證述相符，且有卷附之被告於98年12月7 日前來臺灣
    雲林地方法院檢察署告發之訊筆錄及證人結文可稽。被告於
    偵查中先與證人林秋雄當面對質，自承對林秋雄有買票乙事
    說謊等語（見99年度選偵緝字第3 號卷第23頁），且證人許
    東賢結稱：是林文生自己說他伯父林秋雄要他投票給1 號就
    給他1,000 元等語，亦與證人吳國寶指述若合符節（見99
    年度他字第454 號卷第19-20 頁），是以被告確係憑空杜撰
    證人林秋雄有期約買票乙節無疑，其在明知證人林秋雄未涉
    有違反公職人員選舉罷免法之犯行，竟向臺灣雲林地方法院
    檢察署檢察官誣指證人林秋雄有前揭違法行為，又在具結後
    ，對證人林秋雄是否成立投票行賄罪之重要事項虛偽陳述，
    被告主觀上具有誣告及偽證之犯意甚明，是認被告任意性之
    自白與客觀事實相符，洵可採信。據此，本件事證明確，其
    犯行堪以認定，應依法論科。
三、論罪科刑之理由
    核被告所為，係犯刑法第169 條第1 項誣告罪及第168 條偽
    證罪。被告於98年12月7 日向檢察官指述同一不實事項時，
    併以證人身分具結後為虛偽之陳述，應係以一向檢察官申告
    及作證之行為，同時觸犯誣告及偽證2 罪，侵害數法益，為
    想像競合，應從較重之誣告罪處斷（最高法院26年渝上字第
    558 號判例要旨參照）。另犯偽證及誣告之罪，於所虛偽陳
    述及誣告之案件裁判確定前自白者，減輕或免除其刑，刑法
    第172 條定有明文。又行為人自白其所告訴之案件屬虛偽，
    縱其自白當時被害人就該案件業經檢察官不起訴處分確定，
    但處分確定究與裁判確定不同，是該自白仍不得謂非在所誣
    告之案件裁判確定以前，按照前開說明，自應予減輕或免除
    其刑（最高法院33條上字第2211號判例意旨參照）。經查被
    告虛偽陳述及誣告林秋雄違反公職人員選舉罷免案件，業經
    臺灣雲林地方法院檢察署檢察官於民國99年4 月28日以99年
    度選偵字第2 號及99年度選偵緝字第3 號為不起訴處分，而
    依依職權送再議後，臺灣高等法院臺南分院檢察署仍以99年
    度上職議字第2321號維持原處分而告確定，有臺灣高等法院
    全國前案簡列表附卷足憑，揆諸前開說明，被告既已於臺灣
    雲林地方法院檢察署檢察官99年8 月9 日偵訊時自白犯行，
    要可依刑法第172 條規定，減輕其刑。
四、爰審酌被告犯後坦承犯行，態度良好，但被告無端興訟，且
    枉顧證人有真實陳述之義務，此舉已然造成偵審資源浪費，
    對於訴追犯罪及裁判正確性公益造成傷害鉅大，實屬不該，
    況林秋雄與被告又為伯姪關係，同住一村莊，被告陷林邱雄
    於不義，對於親屬間情感已造成裂痕，更導致林秋雄陷入訟
    爭，無端生波，其犯罪情節仍屬嚴重，然參以被告教育程度
    僅國中畢業，年紀甚輕，過往皆在住家村莊附近之宮廟跳陣
    頭維生，近期才在臺塑六輕廠區找到工地人員一職，可見其
    過往累積之見識不廣、社會歷練淺薄，方才一時失慮鑄下錯
    誤，見其當庭深切表達悔意，並供稱有向其林秋雄道歉，日
    後將小心謹慎，行事前會再三思及其他一切情狀，量處如主
    文所示之刑。再以被告未曾因故意犯罪受有期徒刑以上刑之
    宣告，有臺灣高等法院被告前案紀錄表1 份在卷可參，因一
    時失慮，偶罹刑典，事後已坦承犯行，深具悔意，信經此刑
    之宣告後，應知警惕而無再犯之虞，且公訴人當庭表示慮及
    被告個人情狀，同意給予緩刑以勵自新，本院亦認暫不執行
    其刑為當，予以宣告緩刑2 年，並依同法第74條第2 項第5
    款規定命其於緩刑期間內，向執行機關指定之公益團體、地
    方自治團體或社區提供義務勞務80小時。另依同法第93條第
    1 項第2 款規定宣告在緩刑期內付保護管束。
四、應適用之法律
(一)、刑事訴訟法第273 條之1 第1 項、第299 條第1 項前段。
(二)、第168 條、刑法第169 條第1 項、第172 條、第55條、第74
    條第1 項第1 款、第2 項第5 款、第93條第1 項第2 款。
本案經檢察官朱啟仁到庭執行職務
中    華    民    國    99    年    12    月    24    日
                  刑事第一庭    法  官  王子榮
以上正本證明與原本無異。
如不服本判決應於收受送達後10日內向本院提出上訴書狀，並應
敘述具體理由；其未敘述上訴理由者，應於上訴期間屆滿後20日
內向本院補提理由書「切勿逕送上級法院」。
                                書記官  陳俊偉
中    華    民    國    99    年    12    月    24    日
附錄法條
中華民國刑法第168條
（偽證罪）
於執行審判職務之公署審判時或於檢察官偵查時，證人、鑑定人
、通譯於案情有重要關係之事項，供前或供後具結，而為虛偽陳
述者，處 7 年以下有期徒刑。
中華民國刑法第169條
（誣告罪）
意圖他人受刑事或懲戒處分，向該管公務員誣告者，處 7 年以
下有期徒刑。
意圖他人受刑事或懲戒處分，而偽造、變造證據，或使用偽造、
變造之證據者，亦同。

司法院資訊處製作；財團法人民間司法改革基金會備份。
